臺灣高等法院高雄分院刑事判決　　　　　九十一年度交上易字第一四一號
　　上　訴　人
　　即　被　告　丁○○
右上訴人因過失致死案件，不服臺灣高雄地方法院九十年度交易字第六０六號，中華
民國九十一年四月十一日第一審判決（起訴案號：臺灣高雄地方法院檢察署九十年度
偵字第一００四八號）提起上訴，本院判決如左：
      主      文
上訴駁回。
      事實及理由
一、本案經本院審理結果，認第一審判決認事用法及量刑均無不當，應予維持，並引
    用第一審判決書記載之事實、證據及理由。
二、被告上訴意旨略以被害人家屬已領得鉅額保險金，被告又已與丙○○和解，且肇
    事時，被告車已過路口，是被害人來撞伊云云。
三、經查肇事路口無號誌；被告沿天津路由南向北行駛，於通過民生路口時，被害人
    沿民生路由東向西駛至，此時，被害人為右方車，被告為左方車，依道路交通安
    全規則第一百零二條第一項第二款規定，被告應讓右方車先行；按被害人機車倒
    地位置，係在被害人西向車道上，可認定被告未禮讓因而肇事，自應負過失責任
    。另被告與被害人之子丙○○所為新台幣十一萬元之和解，被告未依約履行，仍
    積欠八萬元；而被告對被害人其餘之子女，尚未和解，原審審酌及此及其他一切
    情狀，量處有期徒刑七月，洵屬適當，被告上訴指摘原判決不當，核無理由，應
    予駁回。
據上論斷，應依刑事訴訟法第三百六十八條、第三百七十三條，判決如主文。
本案經檢察官王登榮到庭執行職務。
中    華    民    國     九十一     年       八       月        六      日
                              臺灣高等法院高雄分院刑事第九庭
                                  審判長法官  張明松
                                        法官  任森銓
                                        法官  江泰章
右正本證明與原本無異。
不得上訴。
                                      書記官  郭榮芳
中    華    民    國     九十一     年       八       月        八      日
                                                                        Ｑ
附件：
臺灣高雄地方法院刑事判決                          九十年度交易字第六六號
    公  訴  人  臺灣高雄地方法院檢察署檢察官
    被      告  丁○○  男二十三歲（民國○○○年○月○日生）
                        住高雄市○○區○○路三三二號十四樓
                        身分證統一編號：Ｚ000000000號
右列被告因過失致死案件，經檢察官提起公訴（九十年度偵字第一００四八號），本
院判決如左：
    主  文
丁○○因過失致人於死，處有期徒刑柒月。
    事  實
一、丁○○於民國九十年七月三十日前並未考領重型機車駕照，竟於同年四月四日上
    午十一時四十五分許，駕駛車牌號碼ＰＹＱ－五一七號重機車，沿高雄縣鳥松鄉
    ○○路由南往北方向行駛，途經該路與民生路交岔路口，原應注意車輛行至無號
    誌之交岔路口，如未劃分幹、支線道，且同為直行車時，左方車應暫停讓右方車
    先行，而依當時天候晴、日間自然光線、視距甲好、直路、柏油路面乾燥、無障
    礙或其他缺陷，而依其智識、能力又無不能注意之情事，竟疏未注意及此；適有
    陳正祿騎乘ＶＱＴ－０三九號輕機車，沿民生路由東向西行駛，亦疏於注意，未
    減速慢行及注意前方人車狀況，其前車頭與丁○○騎乘之前揭機車右前側發生擦
    撞，致陳正祿人車倒地，因顱內出血，經送醫急救後，延至同年四月六日晚間十
    二時不治死亡。丁○○於上揭肇事後犯罪未被發覺前，委託不知姓名之路人報案
    ，並在現場等候，向前往現場處理之警員承認肇事，自首而願接受裁判。
二、案經高雄縣警察局仁武分局報請台灣高雄地方法院檢察署檢察官偵查起訴。
    理  由
一、右開犯罪事實，業據被告丁○○於本院審理時坦認不諱（九十一年三月二十八日
    審判筆錄），核與被害人家屬乙○○於警訊及本院調查時所指述之情節相符，並
    有高雄縣警察局道路交通事故調查報告表暨所附現場圖、車禍現場照片四幀在卷
    可稽。又被害人陳正祿確因本件車禍致顱內出血不治死亡一情，亦經台灣高雄地
    方法院檢察署檢察官督同法醫師相驗明確，製有勘驗筆錄、相驗屍體證明書、驗
    斷書各一紙附卷可憑，足認被告上開自白與事實相符，堪予採憑。
二、按車輛行至無號誌之交岔路口，支線車應暫停讓幹線道車先行；未劃分幹、支線
    或同為幹線道或支線道者，轉彎車應暫停讓直行車先；如同為直行車或轉彎車者
    ，左方車應暫停讓右方車先行，道路交通安全規則第一百零二條第一項第二款定
    有明文。被告駕車依法本應負有前開注意義務，且依車禍發生當時天候晴、日間
    自然光線、視距甲好、直路、柏油路面乾燥、無障礙或其他缺陷，而依其智識、
    能力又無不能注意之情事，竟疏未注意，未讓被害人駕駛之右方直行車先行，因
    之肇事致被害人死亡，其有過失甚明。參以本件車禍經送請臺灣省高屏澎區車輛
    行車事故鑑定委員會鑑定及台灣省車輛行車事故覆議鑑定委員會覆議結果，均認
    定：「丁○○駕駛重機車，行經無號誌交岔路口，左方車未暫停讓右方車先行，
    為肇事主因；陳正祿駕駛輕機車，行經無號誌交岔路口，未減速慢行，且未注意
    車前狀況，為肇事次因」等語，亦有該鑑定委員會九十年十一月三十日高屏澎鑑
    字第九０一八０一號函所附鑑定意見書、覆議鑑定委員會九十一年一月二十八日
    府覆議字第九０二七四四號存卷可按，被告確有前述之過失，至為明確。再被害
    人確因本件車禍傷重不治死亡一節，已如前述，與被告之過失行為間，顯有相當
    因果關係。至被害人騎乘機車雖亦有過失，惟不因此解免被告之過失刑責。本件
    事證明確，被告上開過失致死之犯行，堪予認定。
三、本件被告駕駛機車肇事致人於死，核其所為係犯刑法第二百七十六條第一項之過
    失致人於死罪。被告於本件肇事時並未考領有重型機車駕駛執照一節，已據其供
    明在卷（本院九十一年三月二十八日審判筆錄），詎仍無照駕駛重型機車，因而
    致人死亡，應依道路交通管理處罰條例第八十六條第一項之規定加重其刑至二分
    之一。又被告於肇事後，在偵查犯罪之警察機關不知肇事者為何人前，主動向前
    往現場處理之員警承認肇事，並於現場等待接受訊問、調查等情，業經證人即到
    場處理警員葉和中證述明確（見本院上揭審判筆錄），是被告上開所為符合刑法
    所定之自首要件，應依刑法第六十二條前段之規定減輕其刑；並依法先加重後減
    之。審酌被告素行甲好，有卷附台灣高等法院被告全國前案紀錄表一份可稽，本
    件係一時疏忽，致觸刑章，犯後已坦承犯行，態度尚佳，惟事後僅與被害人家屬
    中之丙○○達成民事和解之協議，未與其餘家屬達成和解，且迄未付清和解款項
    等情，已據被告自承及被害人家屬丙○○陳明在卷（詳本院前開審判筆錄），及
    被害人陳正祿騎乘機車腳踏車未減速慢行，且未注意車前狀況，對車禍之發生亦
    與有過失等一切情狀，量處如主文所示之刑。
據上論斷，應依刑事訴訟法第二百九十九條第一項前段，道路交通管理處罰條例第八
十六條第一項，刑法第十一條前段、第二百七十六條第一項、第六十二條前段，罰金
罰鍰提高標準條例第一條前段，判決如主文。
本案經檢察官陳正達到庭執行職務。
中      華      民      國      九十一      年    四      月    十一    日
                                  臺灣高雄地方法院刑事第六庭
                                      審判長  法  官  趙家光
                                              法  官  洪榮家
                                              法  官  林韋岑
右正本證明與原本無異。
如不服本判決，應於判決送達後十日內，向本院提出上訴狀。
                                              書記官  林誠桂
中      華      民      國      九十一      年    四      月    十一    日
【附錄本判決論罪科刑法條】
刑法第二百七十六條第一項：
  因過失致人於死者，處二年以下有期徒刑、拘役或二千元以下罰金。
